【裁判字號】    97,監,254
【裁判日期】    971204
【裁判案由】    改定禁治產人監護人
【裁判全文】
臺灣桃園地方法院民事裁定               97年度監字第254號
聲  請  人  乙○○
相  對  人
即禁治產人  丙○○
                        段25.
上列當事人間聲請選定禁治產人丙○○之監護人事件，本院裁定
如下：
    主  文
選定聲請人乙○○（女，民國○○年○○月○○日生，身分證統一編號
：Ｚ000000000號）為禁治產人丙○○（女，民國○○年○○月○○日生
，身分證統一編號：Ｚ000000000號）之監護人。
聲請程序費用由聲請人負擔。
    理  由
一、本件聲請意旨略以：聲請人之妹妹即相對人丙○○前經本院
    於民國93年02月10日以92年度禁字第144 號裁定宣告為禁治
    產人，之後係由聲請人與相對人之母親黃麗年為相對人之法
    定監護人（兩造父親已過世），但因母親黃麗年業於97年07
    月28日過世，經聲請人與兩造外公、外婆及聲請人的妹妹開
    會商討，決議推派聲請人擔任丙○○之監護人，爰依法聲請
    法院選定聲請人為禁治產人丙○○之監護人等語。
二、按禁治產人應置監護人。禁治產人之監護人依左列順序定之
    ：一配偶、二父母、三與禁治產人同居之祖父母、四家長、
    五後死之父或母以遺囑指定之人。不能依前項規定定其監護
    人時，由法院徵求親屬會議之意見選定之。親屬會議不能召
    開或召開有困難時，依法應經親屬會議處理之事項，由有召
    集權人（依同法第1129條規定，有召集權人係指當事人、法
    定代理人或其他利害關係人）聲請法院處理之。民法第1110
    條、第1111條第1 項、第2 項、第1132條第2 項定有明文。
三、經查：
  (一)聲請人主張：其妹丙○○前經本院於93年02月10日以92年度
    禁字第144 號裁定宣告為禁治產人，之後係由聲請人與相對
    人之母親黃麗年為相對人之法定監護人（兩造父親已過世）
    ，惟母親黃麗年業於97年07月28日過世等事實，業據提出戶
    籍謄本為證，並經本院依職權調閱上開宣告禁治產案卷查核
    屬實，堪信為真。
  (二)又查，本件禁治產人並無民法第1111條第1 項所列各順序之
    監護人親屬，依同條第2 項規定，原應由本院徵求親屬會議
    之意見選定之，惟依聲請人所述及本院查詢之相關戶籍資料
    ，可知禁治產人之親屬會議不能召開或召開有困難（按依戶
    籍資料，可知並無足夠組成親屬會議之成員，按因親屬會議
    依法需以會員5 人組織之），是以本件即應依聲請人（利害
    關係人）之聲請，由本院依法處理選任禁治產人之監護人。
  (三)經本院囑託桃園縣政府社會局對聲請人乙○○及禁治產人之
    外公、外婆（外公、外婆未同住）、姊姊甲○○、丁○○等
    進行訪視並提出報告及建議，其內容略以：禁治產人領有多
    重障礙中度之身心障礙手冊，每月領有身心障礙者生活補助
    新台幣4 千元，禁治產人表達能力尚可，喜歡與人交談，聲
    請人表示，禁治產人平日不會獨自外出，能自行用餐，但身
    體右側無力，故無法自行沐浴；聲請人為禁治產人之大姊，
    自聖德基督學院畢業，曾從事電子業之生管元，現無工作，
    聲請人雖未與禁治產人同住，但白天聲請人皆會至禁治產人
    住處（禁治產人與二姊甲○○同住）陪伴與照顧禁治產人，
    為禁治產人之主要照顧者，夜間則由禁治產人二姊陪伴、照
    顧（禁治產人行動能力尚佳，所需受照顧部分較少）。禁治
    產人二姊甲○○與禁治產人同住，住屋為二樓半之透天厝，
    為案親屬所有，無須負擔房屋租金；甲○○於診所工作，擔
    任清潔員，上班時間較為彈性。禁治產人三姊丁○○為上班
    族，上班時間固定（週一至週五），與其公婆同住。禁治產
    人之外祖父、外祖母年紀各為75歲、72歲，分別患有低血壓
    ，糖尿病。禁治產人原由母親擔任監護人，現母親過世，親
    屬會議同意由聲請人（即禁治產人大姊）擔任禁治產人之監
    護人，聲請人亦同意擔任其監護人，為維護禁治產人最佳利
    益，建議可由聲請人擔任禁治產人之監護人，或依親屬會議
    決議適合之監護人選等語（見卷附之桃園縣政府社會局個案
    紀錄表）。
  (四)本院參考前開訪視報告內容，並考量聲請人為禁治產人之大
    姊，現並為禁治產人之主要照顧者（之一），其亦有擔任監
    護人之意願，而依聲請人提出之親屬會議（非依法律規定組
    成之親屬會議）紀錄，禁治產人之外祖父、外祖母、聲請人
    及禁治產人之另二位姊姊，亦均表示同意由聲請人擔任禁治
    產人之監護人，此外，復查無聲請人有不適任監護人之情形
    ，是以本院認為基於禁治產人丙○○之最佳利益，應選任聲
    請人為禁治產人之監護人。故本件聲請核無不合，應予准許
    。
四、依非訟事件法第21條第1 項，裁定如主文。
中    華    民    國    97    年    12    月    4     日
                              家事法庭法  官  周玉
上列正本係照原本作成
如對本裁定抗告須於裁定送達後10日內向本院提出抗告狀，並繳
納抗告裁判費新台幣1,000 元。
中    華    民    國    97    年    12    月    4     日
                                      書記官  張儷瓊


司法院資訊處製作；財團法人民間司法改革基金會備份。
